臺灣士林地方法院民事判決　　　　　　　 96年度訴字第157號
原　　　告　丁○○
訴訟代理人　王志哲律師
被　　　告　甲○○
　　　　　　丙○○
　　　　　　乙○○即臺北市私.
共　　　同
訴訟代理人　陳長甫律師
上列當事人間請求排除侵害等事件，本院於中華民國96年7 月11
日言詞辯論終結，判決如下：
    主  文
被告甲○○、乙○○應將坐落臺北市○○區○○段三小段五六六
地號土地上，門牌號碼為臺北市○○區○○街三十三號如附圖一
所示Ａ部分（面積五十四點六七平方公尺）建物騰空遷讓返還予
原告及全體共有人。
被告甲○○、乙○○應自坐落臺北市○○區○○段三小段五六六
地號土地上，門牌號碼為臺北市○○區○○街三十三號如附圖一
所示Ｂ部分（面積一○七點二七平方公尺）建物遷出，被告甲○○應將Ｂ部分建物拆除，騰空返還土地予原告及全體共有人。
被告甲○○、乙○○應自民國九十五年十月二十六日起至返還上
開附圖一所示Ｂ部分土地之日止，按月連帶給付原告新臺幣肆仟
捌佰肆拾貳元。
原告其餘之訴駁回。
訴訟費用由被告甲○○、乙○○負擔百分之九十九，餘由原告負
擔。
本判決第一項於原告以新台幣拾伍萬元或同額之合作金庫銀行
股份有限公司可轉讓定期存單為被告甲○○、乙○○供擔保後，
得假執行；但被告如於假執行程序實施前，以新台幣壹佰零貳萬
壹仟伍佰拾貳元為原告預供擔保，得免為假執行。
本判決第二項於原告以新台幣貳佰柒拾肆萬元或同額之合作金庫
銀行股份有限公司可轉讓定期存單為被告甲○○、乙○○供擔保
後，得假執行；但被告如於假執行程序實施前，以新台幣捌佰貳
拾萬陸仟壹佰伍拾伍元為原告預供擔保，得免為假執行。
原告其餘假執行之聲請駁回。
    事實及理由
壹、程序部分：
一、本件原告起訴時原請求：「(一)被告等應將如附圖所示Ａ、Ｂ
    部分之違建物拆除、回復原狀，返還予原告及全體共有人，
    及自95年10月26日起至返還附圖所示Ａ、Ｂ部分之日止，按
    月連帶給付新臺幣（下同）17,040元之損害金予原告。(二)原
    告願以現金或等值之合作金庫銀行股份有限公司可轉讓定期
    存單供擔保，請准予宣告假執行。」於訴狀送達被告後，因
    請求標的之位置及面積經台北市士林地政事務所測量繪製如
    附圖一所示，乃更正其聲明。原告又於96年6 月15日追加備
    位聲明，於96年7 月11日變更聲明為：「先位聲明：(一)被告
    等應將如附圖一所示Ａ部分、面積54.67 平方公尺之建物騰
    空、回復如附圖二所示一層平面圖原狀，遷讓返還予原告及
    全體共有人。(二)被告等應將如附圖一所示Ｂ部分、面積107.
    27平方公尺之法定空地上違建物拆除、回復如附圖二所示一
    層平面圖原狀，遷讓返還予原告及全體共有人，及自95年10
    月26日起至返還附圖一所示Ｂ部分之日止，按月連帶給付17
    ,040 元 之損害金予原告。(三)原告願以現金或等值之合作金
    庫銀行股份有限公司可轉讓定期單供擔保，請准予宣告假執
    行。備位聲明：(一)被告等應將如附圖一所示Ａ部分、面積54
    .67 平方公尺之建物騰空遷讓返還予原告及全體共有人，並
    容忍原告將如附圖一所示Ａ部分、面積54.67 平方公尺之建
    物回復原狀（設置與一樓專用部分區隔）之磚造牆壁。(二)被
    告等如附圖所示Ｂ部分、面積107.27平方公尺之法定空地騰
    空遷讓返還予原告及全體共有人，並容忍原告將如附圖一所
    示Ｂ部分、面積107.27平方公尺之法定空地上違建物拆除、
    回復原狀（栽植草皮）。（三）被告應自95年10月26日起至
    返還附圖所示Ｂ部分之日止，按月連帶給付17,040元之損害
    金予原告。（四）原告願以現金或等值之合作金庫銀行股份
    有限公司可轉讓定期存單供擔保，請准予宣告假執行。」原
    告依照複丈成果圖更正聲明，屬於補充或更正事實上之陳述
    ；而追加備位聲明部分，雖屬訴之變更追加，惟其請求之基
    礎事實同一，且不甚礙被告之防禦及訴訟之終結，依民事訴
    訟法第256 條、255 條第1 項第2 款、第7 款規定，應予准
    許，合先敘明。
二、原告起訴請求被告乙○○及被告臺北市私立祇樂老人養護所
    即乙○○，惟臺北私立祇樂老人養護所，為乙○○獨資設立
    ，為兩造所不爭執，並有社會局函文檢送立案證書、核准函
    及概況表影本各1 份可查（見本院卷31至36頁），即被告乙○○財產之一部份，應認並無獨立之法人格，亦予敘明。
貳、實體部分：
一、原告主張：
（一）臺北市○○區○○段3小段00000-00000建號，即門牌號碼
      臺北市○○區○○街33號地下1 樓及地上1 至6 樓建物（
      下稱系爭建物），原為被告乙○○、丙○○共同承租作為
      臺北市私立祇樂老人養護所（下稱祇樂老人養護所）所使
      用，前經本院94年執字第26357 號執行案件分為甲（地下
      室及1 、2 樓）、乙（3 、4 樓）、丙（5 、6 樓）標拍
      賣，其中甲標由被告甲○○拍定，乙、丙標由原告拍定。
      上開建物於上述被告2 人經營老人養護所期間，將建物1
      樓之前廊（附圖一所示Ａ部分，下稱Ａ部分），及後院法
      定空地 (附圖一所示Ｂ部分，下稱Ｂ部分)等 屬全棟大樓
      之共同使用部分私設違建，作為1 樓室內空間及停車場使
      用，不僅違反建築法規，危及整棟大樓之逃生與公共安全
      ，更侵害原告之共有權，迭經向被告異議，但被告甲○○
      仍繼續將Ａ、Ｂ部分交由被告乙○○、丙○○供祇樂老人
      養護所占有使用，拒不拆除違建回復原狀。被告雖抗辯無
      占用Ａ部分，並提出照片為證，惟被告將Ａ部分公共門廊
      通道作為營業場所等情，有原告於96年7 月10日至現場拍
      攝照片為證。被告另外抗辯Ａ部分雖與1 樓專有部分完全
      打通、使用上毫無區隔，但此現狀並不影響原告使用及權
      益云云，有違公寓大廈管理條例第3 條第3 、4 款專有部
      分及共有部分之定義，被告所辯於法理及現實均無足採。
      而上開違建縱非被告等所為，然被告甲○○現為系爭建物
      1 樓之所有權人，其繼續將Ａ、Ｂ部分交由被告乙○○、
      丙○○及祇樂老人養護所占有使用，是被告等對上開違建
      仍有事實上之支配，而有除去違建之義務，爰依民法第76
      7 條及共有權及侵權行為之法律關係，提起先位訴訟，請
      求被告將Ａ、Ｂ部分之違建拆除、回復如附圖二所示1 層
      平面圖原狀，返還予原告及全體共有人。倘認定被告等沒
      有除去違建之處分權，惟被告等既分別為共有人即現占有
      人而為事實上之支配權人，就此追加備位之訴，依照民法
      第767 條規定請求被告等容忍原告將Ａ部分、面積54.67
      平方公尺之門廊回復原狀（設置與一樓專用部分區隔之磚
      造牆壁）、及Ｂ部分、面積107.27平方公尺之法定空地上
      違建物拆除、回復原狀，以除去妨礙。另外，就系爭Ｂ部
      分，經被告占用做為停車場使用，車位每位每月租金5,00
      0 元，6 個車位每月合計租金收益30,000元，原告擁有建
      物基地持分5,680/100,000 ，爰依民法侵權行為及不當得
      利之法律關係，請求被告自95年10月26日起至排除侵害返
      還原告及全體共有人之日止，按月連帶給付17,040元之損
      害金予原告。
（二）綜上所述，請求先位聲明：1.被告等應將如附圖一所示Ａ
      部分、面積54.67 平方公尺之建物騰空、回復如附圖二所
      示一層平面圖原狀，遷讓返還予原告及全體共有人。2.被
      告等應將如附圖一所示B 部分、面積107.27平方公尺之法
      定空地上違建物拆除、回復如附圖二所示一層平面圖原狀
      ，遷讓返還予原告及全體共有人，及自95年10月26日起至
      返還附圖一所示B 部分之日止，按月連帶給付17,040元之
      損害金予原告。3.原告願以現金或等值之合作金庫銀行股
      份有限公司可轉讓定期單供擔保，請准予宣告假執行。備
      位聲明：1.被告等應將如附圖一所示Ａ部分、面積54.67
      平方公尺之建物騰空遷讓返還予原告及全體共有人，並容
      忍原告將如附圖一所示Ａ部分、面積54.67 平方公尺之建
      物回復如附圖二所示一層平面圖原狀。2.被告等應將如附
      圖一所示Ｂ部分、面積107.27平方公尺之法定空地騰空遷
      讓返還予原告及全體共有人，並容忍原告將如附圖一所示
      Ｂ部分、面積107.27平方公尺之法定空地上違建物拆除、
      回復如附圖二所示一層平面圖原狀。3.被告應自95年10月
      26日起至返還附圖一所示Ｂ部分之日止，按月連帶給付17
      ,040 元 之損害金予原告。4.原告願以現金或等值之合作
      金庫銀行股份有限公司可轉讓定期存單供擔保，請准予宣
      告假執行。
二、被告則以：
（一）被告等並無佔Ａ部分為專用，亦無妨害原告共有權之行使
      。原告在先前執行法院點交系爭建物3 樓時，已更換系爭
      建物大門鑰鎖，可自由出入Ａ部分平台樓電梯間。Ａ部分
      現場留有之木雕乙座，乃原所有權人所留下；另外，椅子
      、輪椅、電視機在履勘現場後，已搬離前開Ａ部分區域，
      是被告等並無占用Ａ部分為專用，原告訴請Ａ部分之建物
      騰空遷讓返還原告及全體共有人，即為無理由。
（二）被告甲○○所有系爭建物1 樓專有部分之室內隔間牆，係
      原所有權人在法院拍賣前即打掉，致專有部分未與Ａ部份
      之平台及樓電梯間有所區隔，此狀態僅屬違反建築法之行
      政法規行為，並無侵害原告對Ａ部份共有權之行使，原告
      訴請回復原狀（設置與1 樓專用部分區隔之磚造牆壁）或
      訴請被告容忍原告設置1 樓專用部分區隔之磚造牆壁，亦
      屬無理。被告丙○○、乙○○、台北市私立袛樂老人養護
      所均對設置1 樓專用部分隔牆無處分權，亦無對原告設置
      1 樓隔牆有容忍義務，原告此部分請求，亦屬無理。
（三）Ｂ部分停車空間，為系爭建物原共有人全體同意興建，屬
      民法第820 條第1 項對共有物之管理契約，原告繼受為共
      有人之一，應繼受該對共有物管理之法律關係。且系爭建
      物本為訴外人洪清福與李碧娥夫妻共有，2 人於88年將整
      棟大樓出租予被告乙○○與丙○○供袛樂老人養護所使用
      之前，系爭大樓後方法定空地上已搭建有鐵架停車場，是
      Ｂ部分停車空間，原共有人全體已同意大樓後方空地設置
      鐵架停車場，此原共有人所同意之管理使用契約，原告繼
      受為共有人，自應繼受該共有物管理之法律關係。又Ｂ部
      分之鐵架停車場為全體所有權人同意興建，依民法第819
      條第2 項共有物之處分、變更、及設定負擔，應得共有人
      全體同意。鐵架停車場既為共有物，原告未經其他共有人
      同意而訴請拆除，亦屬無理。
（四）被告丙○○並非一樓之所有權人、承租人，亦無佔用Ａ、
      Ｂ部分，原告訴請被告丙○○將一樓Ａ、Ｂ部分違建物拆
      除，回復原狀並連帶賠償，為無理由。被告乙○○與祗樂
      老人養護所均非Ｂ部分停車空間之所有權人，亦無處分權
      ，該部分請求，顯無理由。
（五）被告袛樂老人養護所雖有使用Ｂ部分之停車空間，惟係依
      負責人乙○○與系爭大樓1 、2 樓及地下室所有權人即被
      告甲○○之租約而使用，並非無權占用。被告甲○○在拍
      定得系爭大樓1 、2 樓及地下室所有權後，對後方法定空
      地亦未占為專用，而排斥原告得使用系爭停車空間，故在
      與被告乙○○之租約亦特別約定共有部分承租人應與其他
      共有人協議其使用之權，有租約在卷可查，故被告等亦無
      侵害原告對Ｂ部分法定空地共有權之行使，原告請求拆除
      Ｂ部分之建物及遷讓返還，並給付損害金，亦屬無據。
（六）退萬步言，Ｂ部分既為法定空地，而法定空地之留設係為
      增進系爭建物全體區分共有人或其使用人之使用效益，該
      法定空地之全體區分所有權人顯已喪失對之排他使用權利
      ，縱令他人占有使用該法定空地，對該法定空地所有人而
      言，自無損害可言（最高法院92年度台上字第2775號判決
      參照）。又法定空地應作為空地使用，且依常情言，如承
      租空地僅能繼續供作空地，衡情亦無人願承租此法定空地
      ，原告以B 部分之法定空地作為停車場使用，而依每一車
      位每月租金計算損害金，依前開法定空地之性質，原告既
      無損害，其依侵權行為或不當得利法律關係請求，亦不可
      採。
（七）聲明：1.原告之訴、備位之訴及假執行之聲請均駁回。2.
      如受不利判決，願供擔保請准免為假執行宣告。
三、兩造不爭執之事實：
（一）系爭建物，原為被告乙○○、丙○○共同承租作為臺北市
      私立祇樂老人養護所使用。前經本院94年執字第26357 號
      執行案件分為甲（地下室及1 、2 樓）、乙（3 、4 樓
      ）、丙（5 、6 樓）標拍賣，其中甲標由被告甲○○拍定
      ，乙、丙標由原告拍定，有卷附拍賣公告、不動產權利移
      轉證書及建物登記謄本各1 份可憑，是原告為系爭建物3-
      6 樓之所有權人。
（二）如本件複丈成果圖所示Ａ、Ｂ部分，為系爭建物之公同共
      有部分，Ａ部分依竣工圖原為公共設施之門廊部分，有牆
      壁與系爭建物一樓專有部分區隔（下稱系爭隔間牆），該
      部分已遭原告及被告甲○○之前手即訴外人洪清福、李碧
      娥打通使用。Ｂ部分依竣工圖原為植草皮之公同共有部分
      ，現況設有鋼架停車場，為被告乙○○經營使用。
四、得心證之理由：
    兩造所爭執之處，及應審究者為：（一）被告丙○○是否為
    係爭建物之共同承租人，有無經營祇樂老人養護所並佔有Ａ
    、Ｂ部分？（二）被告甲○○及乙○○是否占用Ａ部分，而
    侵害原告之公同共有權？Ａ部分與一樓專有部分之室內隔間
    牆，係前手於拍賣前打通，被告甲○○依當時狀態點交，若
    被告等人確實占用，Ａ部分共有權之行使，被告是否需負如
    原告先位聲明所示回復原狀、設置與一樓專用部分區隔之磚
    造牆壁？或有如原告備位聲明容忍原告設置區隔磚造牆壁之
    義務？（三）Ｂ部分鐵架停車場，是否存有分管契約？分管
    契約效力為何？被告是否需負如原告先位聲明所示回復如附
    圖二所示一層平面圖原狀之義務？或有如原告備位聲明容忍
    原告回復原狀之義務？（四）原告關於Ｂ部分損害數額的主
    張是否可採？茲分敘如下：
（一）原告請求被告丙○○就Ａ、Ｂ部分，負騰空返還及與其他
      被告負擔連帶賠償損害金之責任，並主張被告丙○○為系
      爭建物之共同承租人，並共同經營祇樂老人養護所。然查
      ，依系爭建物1 、2 樓及地下層之租賃契約書（見本院卷
      第87~90 頁）及上開祇樂老人養護所立案證書、核准函及
      概況表影本等資料，承租人及負責人均僅列有被告乙○○
      ，而被告丙○○在本院上開執行案件陳報之租賃契約標的
      亦為系爭建物4 、5 樓，亦與1 樓之Ａ、Ｂ部分無，此
      外，原告亦未提出其他證據證明被告丙○○有占用事實，
      是原告請求被告丙○○應騰空返還，為無理由。
（二）按民法第767 條所有權物上請求權之相對人，除直接占有
      人外，尚包括間接占有人，如貸與人、出租人等，有最高
      法院87年度台上字第946 號判例可資參照。次按各公同共
      有人之權利，雖及於公同共有物之全部。惟未經共有人協
      議分管之共有物，共有人對共有物之特定部分占用收益，
      仍須徵得他共有人全體之同意。其未經他共有人同意而就
      共有物之全部或一部任意占用收益，即屬侵害他共有人之
      權利，他共有人得本於所有權請求除去其妨害或請求向全
      體共有人返還占用部分。
   1、系爭建物分別為原告與被告甲○○經拍定取得，Ａ部分為
      系爭建物共用部分，為原告與被告甲○○2 人公同共有，
      原告為Ａ部分所有權人無疑。被告乙○○，於95年12月5
      日至97年3 月4 日，向被告甲○○承租系爭建物1 、2 樓
      及地下層全部，是被告甲○○為間接占有人，被告乙○○
      為直接占有人，有上開房屋租賃契約1 份可稽（見本院卷
      第87~90 頁），並為被告所不爭執，堪認為真實。
   2、被告乙○○擅自放置木雕1 座、椅子、輪椅及電視機，係
      未經他共有人同意而就共有物之特定部分占用，復經本院
      勘驗現場，囑託臺北市士林地政事務所測量在案，有勘驗
      筆錄（見本院卷第55~57 頁）、複丈成果圖（見本院卷第
      59頁）為憑。是被告甲○○、乙○○未經他共有人同意，
      而就Ａ部分直接或間接任意占用，即屬侵害他共有人即原
      告之權利，依前開說明，原告得本於所有權請求被告甲○○、乙○○向全體共有人返還占用部分。至被告辯稱原告
      有系爭建物大門鑰鎖，可自由出入Ａ部分，及現場木雕係
      原屬所有權人留下；椅子、輪椅及電視機已搬離現場，而
      無占用Ａ部分為專用云云。然查，原告縱可自由出入Ａ部
      分，惟被告擺設上開物品於Ａ部分，仍屬佔用而有害原告
      權利，且被告確實仍占用Ａ部分乙情，有原告提出96年7
      月10日現場照片10張可考（見本院卷第107 至109 頁），
      是被告此部分所辯亦不足採，原告主張依民法第767 條請
      求被告甲○○、乙○○應將Ａ部分騰空返還原告及全體共
      有人該部分先位聲明主張為有理由，應予准許。
   3、原告另依民法第767 條、共有權及侵權行為，請求被告應
      將Ａ部分回復如附圖二所示1 樓平面圖原狀，亦即請求被
      告設置與1 樓專用部分區隔之磚造牆壁。查系爭隔間牆為
      原告與被告甲○○之前手即訴外人洪清福及李碧娥所打通
      ，嗣拍賣程序由原告與被告甲○○拍得系爭建物，成為Ａ
      部分共用部分之公同共有人。被告甲○○、乙○○，2 人
      則係依照當時情況拍得及承租。次查，系爭分隔牆，為公
      寓大廈管理條例第3 條第4 項之共用部分，系爭分隔牆之
      打通或是設置，屬於共用部分之拆除、重大修繕行為，依
      公寓大廈管理條例第11條第1 項規定應依區分所有權人會
      議決議為之。被告甲○○雖為系爭建物區分所有權人，依
      上揭條文並無為重大修繕之處分權，至被告甲○○、乙○○雖有占用Ａ部分之事實，就該部分亦僅具有事實上支配
      ，並無設置系爭隔間牆之權限。是原告先位聲明請求被告
      應將Ａ部分回復如附圖二所示1 樓平面圖原狀為無理由，
      不應准許。
   4、原告備位聲明主張被告等分別為共有人及現占有人而為事
      實上支配權人，請求依民法第767 條規定訴請被告等容忍
      原告將Ａ部分之門廊回復如附圖二所示一層平面圖原狀，
      亦即設置系爭隔間牆。惟查，原告雖係Ａ部分之共有人，
      然就系爭隔間牆之設置，並無處分權限，被告甲○○、乙○○亦無容忍義務，是該部分備位聲明請求被告甲○○及
      乙○○容忍設置隔間牆亦無理由，不予准許。
（三）Ｂ部分鐵架停車場，是否存有分管契約？分管契約效力為
      何？被告是否應負如原告先位聲明所示回復如附圖二所示
      一層平面圖原狀之義務？或有如原告備位聲明容忍原告回
      復原狀之義務？
   1、按共有人於與其他共有人訂立共有物分割或分管之特約後
      ，縱將其應有部分讓與第三人，其分割或分管契約，對於
      受讓人仍繼續存在，固為最高法院48年台上字第1065號判
      例所明揭。惟就上開判例，司法院大法官會議另做成釋字
      第349號解釋，認：「最高法院48年度台上字第1065號判
      例，認為『共有人於與其他共有人訂立共有物分割或分管
      之特約後，縱將其應有部分讓與第三人，其分割或分管契
      約，對於受讓人仍繼續存在』，就維持法律秩序之安定性
      而言，固有其必要，惟應有部分之受讓人若不知悉有分管
      契約，亦無可得而知之情形，受讓人仍受讓與人所訂分管
      契約之拘束，有使善意第三人受不測損害之虞，與憲法保
      障人民財產權之意旨有違，首開判例在此範圍內，嗣後應
      不再援用。」等語。是依上開解釋意旨，共有人與其他共
      有人訂立共有物分管之特約後，僅於受讓應有部分之第三
      人知悉或可得知悉之情形下，對於受讓人繼續存在。
   2、查Ｂ部分為共用部分，原告為區分所有權人，被告甲○○
      將之出租予被告乙○○，占用作為停車場使用，有上開勘
      驗筆錄、複丈成果圖及原告提出現場照片4 張（見本院卷
      第75、76頁）足憑。被告甲○○、乙○○雖抗辯Ｂ部分之
      鋼架停車場係原共有人同意興建，為民法第820 條第1 項
      對共有物之管理契約，惟依前揭判例及解釋意旨，原告經
      拍賣程序取得系爭建物3 至6 樓，縱前手間有分管協議，
      原告並無可得而知之情形，自不受前手間關於分管協議之
      拘束，被告主張原告應受分管協議所拘束為無理由。
   3、至被告甲○○、乙○○另抗辯：以Ｂ部分為法定空地，區
      分所有權人本喪失排他使用權利，縱令他人占用，對法定
      空地所有人而言並無損害云云。按各區分所有權人按其共
      有之應有部分比例，對建築物之共有部分有使用收益之權
      ，公寓大廈管理條例第9 條定有明文。查Ｂ部分為共用部
      分，依被告甲○○、乙○○占用作為停車場使用，自損害
      原告區分所有權人之使用收益權利，被告所辯為無理由，
      原告主張為可採。
   4、綜上，被告甲○○及乙○○無權占用Ｂ部分土地為停車場
      使用，亦屬侵害原告之所有權，原告依民法第767 條請求
      被告甲○○及乙○○遷讓返還為有理由。然Ｂ部分之建物
      （鋼架停車場），被告乙○○雖有承租使用，惟非所有權
      人而無處分權，原告訴請其拆除Ｂ部分建物，不應准許。
      而Ｂ部分鋼架停車場屬違建，並與被告甲○○之1 樓專有
      部分相通使用，由被告甲○○經拍賣一併取得所有權及事
      實上之處分權，原告請求被告甲○○將Ｂ部分鋼架停車場
      違建拆除，為有理由。惟如上所述，Ｂ部分為共用部分，
      回復如附圖二所示一層平面圖原狀，依公寓大廈管理條例
      第11條第1 項規定應依區分所有權人會議決議為之，原告
      請求被告回復原狀或容忍原告回復原狀，均不應准許。
（四）原告關於損害金數額的主張是否可採？
   1、按「因故意或過失，不法侵害他人之權利者，負損害賠償
      責任。」「數人共同不法侵害他人之權利者，連帶負損害
      賠償責任。」，民法第184 條第1 項前段、民法第185 條
      前段分別定有明文。又無權占有他人土地，可能獲得相當
      於租金之利益為社會通常之觀念，有最高法院61年臺上字
      第1695號判例可資參照。查本件被告甲○○將共有之Ｂ部
      分無權交付予被告乙○○為停車場使用，而其與被告乙○○之租約雖約定：「本標的物之共有部分承租人應與其共
      有人協議其使用之權利。」（見本院卷第90頁），顯見被
      告乙○○亦明知Ｂ部分為共用部分，然亦未與原告協議即
      獨占使用，應認被告2 人故意不法侵害原告之權利，依上
      開規定，應負連帶賠償責任。是原告依侵權行為法律關係
      ，請求被告甲○○、乙○○，自95年10月26日被告甲○○
      取得所有權登記之日起，至拆除系爭Ｂ部分鋼架停車場，
      返還與原告及全體共有人之日止，按月連帶給付相當於租
      金之損害金，自屬有據，而原告依侵權行為規定請求既經
      准許，已無庸就不當得利之請求再予審酌。
   2、次按土地法第97條第1 項規定：「城市地方房屋之租金，
      以不超過土地及其建築物申報總價年息百分之10為限。」
      此於租用基地建築房屋時準用之，同法第105 條定有明文
      ；又土地法第97條所謂土地及建築物之總價額，土地價額
      依法定地價，土地所有權人依本法所申報之地價，為法定
      地價，土地法施行法第25條、土地法第148 條分別定有明
      文。查系爭地號土地自96年1 月起之申報地價均為每平方
      公尺23,840元，有上開土地之登記謄本在卷可憑（參本院
      卷第71、72頁）。本院爰審酌被告甲○○占用之Ｂ部分面
      積為107.27平方公尺，臨葫蘆街29巷，作為鋼架停車場使
      用，可停放6 部自用小客車，業據本院到場勘驗屬實，並
      製有前開勘驗筆錄可稽，及原告陳報之現場照片可佐，惟
      被告主張除係供祇樂老人養護所之救護車停放外，其餘係
      供病患家屬來訪時停放，並未出租予第三人停車，而原告
      主張每一車位每月租金5,000 元云云，並未舉證證明，審
      酌當地位置、被告使用情形，因認計算原告所受之損害，
      應以申報地價年息4%為適當。因此，原告得請求被告每月
      連帶給付相當於租金之損害金金額應為4,842 元【計算式
      ：（107.27㎡×23,840元×5,680 /10000應有部分×4%÷
      12個月）＝4,842 元，元以下四捨五入計算】，則原告於
      此範圍內之請求，為有理由，逾此範圍之部份，洵屬無據
      。
五、綜上所述，原告依物上請求權及侵權行為法律關係，訴請被
    告甲○○及被告乙○○，應將如附圖所示Ａ部分（面積54.6
    7 平方公尺）之建物，騰空返還予原告及全體共有人，被告
    被告甲○○、乙○○應自Ｂ部分（面積107.27平方公尺）建
    物遷出，被告甲○○應將Ｂ部分建物拆除將土地遷讓返還予
    原告及全體共有人，及被告甲○○、乙○○自95年10月26日
    起至返還附圖一所示Ｂ部分土地之日止，按月連帶給付4,84
    2 元，為有理由，應予准許，逾此範圍之請求，即非有據，
    應予駁回。
六、兩造分別陳明願供擔保，聲請宣告假執行或免為假執行，經
    核原告勝訴部分，合於法律規定，爰分別酌定相當之擔保金
    額告之；至於原告敗訴部分，其假執行之聲請失所附麗，併
    駁回之。
七、本件事證已臻明確，兩造其餘攻擊防禦方法及舉證，經審酌
    與本件判決結果不生影響，爰不一一論述，併此敘明。
八、結論：本件原告之訴為一部有理由一部無理由，並依民事訴
    訟法、第79條但書、第85條第1 項但書、第390 條第2 項、
    第392 條，判決如主文。
中　　華　　民　　國　　96　　年　　7 　　月　　31　　日
                  民事第一庭  法  官  陳麗芬
以上正本證明與原本無異。
如對本判決上訴須於判決送達後20日內向本院提出上訴狀。
中　　華　　民　　國　　96　　年　　8 　　月　　6 　　日
                              書記官  林宗勳
